【裁判字號】    89,台上,513
【裁判日期】    890127
【裁判案由】    偽造文書
【裁判全文】
最高法院刑事判決                                八十九年度台上字第五一三號
    上  訴  人  甲○○
                乙○○
右上訴人等因偽造文書案件，不服台灣高等法院台中分院中華民國八十六年十二月二
日第二審判決（八十六年度上訴字第九八五號，起訴案號：台灣南投地方法院檢察署
八十五年度偵字第二七九號），提起上訴，本院判決如左：
    主  文
原判決關於甲○○、乙○○偽造文書部分撤銷，發回台灣高等法院台中分院。
    理  由
本件原判決認定已判決確定之林志忠於民國八十四年十一月六日十九時許，在彰化縣
芬園鄉○○村○○路七十七巷一○一號上訴人甲○○住處，以新台幣一萬五千元之代
價，委請甲○○、上訴人乙○○及另一不詳姓名成年男子為其偽造引擎號碼，謀議既
定，由乙○○於同日二十時許，駕駛其所有車號ＡＭ－五一○二號自用小客車，附載
甲○○及另一不詳姓名成年男子，至林志忠之南投縣草屯鎮○○路一五四號住處與林
志忠會合，共同將林志忠所有之ＲＤ－六○七七號自用小客車卸下引擎上之A3X01424
號碼磨去。林志忠再向不詳姓名叔父所借得ＲＡ－二九七九號自用小貨車，將上開引
擎及自其另輛ＯＰ－五三一二號自用小客車卸下之M3V03478引擎搬運上車，兩車四人
即同往南投縣草屯鎮○○路二十二號前農用道路上，以甲○○所有之打字模一包，共
同將上開M3V03478引擎號碼偽刻在已磨去號碼之引擎上，足生損害於監理機關對車籍
資料管理之正確性。同日二十二時三十分左右，甫偽造完畢，適南投縣警察局草屯分
局刑事組小隊長辜風銳率警查案經過該處，乙○○、林志忠等人乃駕原車逃逸，其中
ＡＭ－五一○二號自用小客車於逃逸中掉落稻田，林志忠之小貨車開至死路，四人乃
棄車逃逸，經警扣得上開引擎兩具、甲○○所有供偽造用之打字模一包等情。因認第
一審論處上訴人等共同偽造私文書，足以生損害於他人各罪刑，為無不合，予以維持
，駁回上訴人等在第二審之上訴，固非無見。
惟查(一)科刑之判決書，須將認定之事實詳記於事實欄，然後於理由內逐一說明憑以認
定之證據，以使事實與理由兩相一致，方為合法，倘事實已有及而理由未加說明，
是為理由不備，足為構成撤銷之原因。查林志忠及乙○○於警訊中均供明：其等二人
在此之前並不相識（見偵查卷第四頁反面、第九頁正面），則上開二人究竟如何為犯
意之聯絡，原判決未於理由中詳加說明，自嫌理由不備。(二)原判決認定乙○○與甲○
○有共同偽造引擎號碼之犯行，但於理由中未說明乙○○如何參與犯行之具體事證，
徒以乙○○於偵查中供承其以前曾從事修車工作，對汽車之構造有相當之瞭解，遽以
認定乙○○有參與偽造文書之犯行，亦有違誤。(三)原判決以上訴人等將原有之引擎號
碼加以磨去，再打造新的號碼，具有創設性，認所為係犯刑法第二百二十條、第二百
十條之罪行，並以公訴人認上訴人等係構成變造私文書罪，容有誤會，而變更起訴法
條云云，惟查刑法之偽造、變造私文書同為第二百十條所明定，核無變更法條之可言
。上訴意旨指摘原判決不當，尚非全無理由，應認原判決關於甲○○、乙○○偽造文
書部分有撤銷發回更審之原因。至上訴人等被訴未指定犯人誣告罪部分，業經原審判
處罪刑確定，並移送檢察官執行，有台灣高等法院台中分院檢察署令文附本院卷可稽
，併此明。
據上論結，應依刑事訴訟法第三百九十七條、第四百零一條，判決如主文。
中      華      民      國    八十九    年      一      月    二十七    日
                              最高法院刑事第十一庭
                                  審判長法官  莊  登  照
                                        法官  洪  明  輝
                                        法官  蔡  清  遊
                                        法官  黃  一  鑫
                                        法官  林  秀  夫
      右正本證明與原本無異
                                              書  記  官
中      華      民      國    八十九    年      二      月      三      日


司法院資訊處製作；財團法人民間司法改革基金會備份。
